【裁判字號】    98,上訴,4150
【裁判日期】    981210
【裁判案由】    違反槍砲彈藥刀械管制條例
【裁判全文】
臺灣高等法院刑事判決                98年度上訴字第4150號
上  訴  人  臺灣士林地方法院檢察署檢察官
被      告  甲○○
指定辯護人  本院公設辯護人周君穎
上列上訴人因被告違反槍砲彈藥刀械管制條例案件，不服臺灣士
林地方法院98年度審訴字第614號，中華民國98年8月28日第一審
判決（起訴案號：臺灣士林地方法院檢察署98年度偵字第7424、
7425號），提起上訴，本院判決如下：
    主  文
原判決撤銷。
甲○○犯非法寄藏可發射子彈具殺傷力之槍枝罪，處有期徒刑貳
年，併科罰金新臺幣陸萬元，罰金如易服勞役以新臺幣壹仟元折
算壹日。扣案之改造手槍壹支（含彈匣壹個）沒收。
    事  實
一、甲○○明知未經許可不得寄藏具有殺傷力之手槍及子彈，竟
    仍於民國九十八年一月間某日，在臺北縣淡水鎮○○街○段
    四七巷五八之一號住處，接受綽號「小寶」之姓名年籍不詳
    成年男子所交付之可發射子彈具有殺傷力之改造手槍一支（
    槍枝管制編號0000000000號）及具有殺傷力之土
    造（非制式）子彈五顆，而寄藏該槍彈，並藏放在上揭住處
    房間之床頭櫃內。嗣於九十八年五月十九日上午九時許，為
    警在上址查獲，並扣得上揭槍彈，始悉上情。
二、案經臺北縣政府警察局淡水分局及行政院海岸巡防署海洋巡
    防總局偵防查緝隊報請臺灣士林地方法院檢察署檢察官偵查
    起訴。
    理  由
一、按偵查中有關鑑定人之選任及鑑定機關（團體）之囑託，依
    刑事訴訟法第一百九十八條及第二百零八條之規定，應由檢
    察官為之，而鑑定人及鑑定機關（團體）實施鑑定或審查之
    人所為之言詞或書面報告，即為傳聞證據之例外，具有證據
    能力。是以檢察官對於偵查中之案件，認須實施鑑定者，固
    應就具體個案，選任鑑定人或囑託鑑定機關（團體）為之；
    但對於司法警察機關調查中之案件，或有量大或急迫之情形
    ，為因應實務之現實需求，如檢察官針對該類案件之性質，
    認為當然有鑑定之必要者，基於檢察一體原則，得由該管檢
    察長對於轄區內之案件，以事前概括選任鑑定人或囑託鑑定
    機關（團體）之方式，俾便轄區內之司法警察官、司法警察
    對於調查中之此類案件，得即時送請事前已選任之鑑定人或
    囑託之鑑定機關（團體）實施鑑定，有法務部九十二年九月
    一日法檢字第○九二○○三五○八三號函可按。而臺灣高等
    法院檢察署檢察長概括選任內政部警政署刑事警察局（下稱
    刑事警察局）為「槍、彈鑑定」之鑑定機關，有臺灣高等法
    院檢察署檢察長概括選任鑑定機關名冊可按，是本案承辦員
    警於查獲扣案槍、彈，本於偵查輔助人員之身分，在案件未
    移送檢察官偵辦前之調查犯罪階段，依據上開臺灣高等法院
    檢察署檢察長之概括授權，先行將扣案子彈，送請檢察長預
    先核定之專責鑑定機關即刑事警察局實施鑑定，基於檢察一
    體原則，上開鑑定機關亦應視同受承辦檢察官所選任或囑託
    而執行鑑定業務，其出具之書面鑑定報告，應屬刑事訴訟法
    所定之傳聞例外，當具有證據能力。
二、前揭犯罪事實，業據被告甲○○迭於偵審中供認不諱，復有
    扣案之槍彈及現場照片二張在卷可資佐證。又扣案之槍彈經
    刑事警察局鑑定結果略以：送鑑手槍一支，認係改造手槍，
    由仿FN廠半自動手槍製造之槍枝，換裝土造金屬槍管而成，
    擊發功能正常，可供擊發適用子彈使用，認具殺傷力；送鑑
    子彈六顆，認均係非制式子彈，由金屬彈殼組合直徑7.9±
    0.5mm 金屬彈頭而成，採樣二顆試射，其中一顆可擊發，認
    具殺傷力等情，有該局九十八年六月十日刑鑑字第○九八○
    ○六九一七四號鑑驗書一份在卷可憑。復經本院囑託刑事警
    察局鑑定扣案其餘之子彈四顆結果，經試射，可擊發，認均
    具殺傷力，亦有該局九十八年十一月二十四日刑鑑字第○九
    八○一五一七七九號函可按，足徵被告自白與事實相符，堪
    採為本案認定犯罪事實之證據。本件事證明確，被告犯行堪
    以認定，應依法論科。
三、按寄藏與持有，均係將物置於自己實力支配之下，但「寄藏
    」之受人委託代為保管，其保管之本身所為之「持有」，既
    係「寄藏」之當然結果，法律上自宜僅就「寄藏」行為為包
    括之評價，不應另就「持有」予以論罪（最高法院七十四年
    度臺上字第三四○○號判例參照），故被告持有上開槍彈之
    行為，係「寄藏」之當然結果，自不另論罪。核被告所為，
    係犯槍砲彈藥刀械管制條例第八條第四項之非法寄藏可發射
    子彈具殺傷力之槍枝罪及同條例第十二條第四項之非法寄藏
    子彈罪。被告以一行為寄藏上揭槍枝及子彈，係以一行為同
    時觸犯數罪名，為想像競合犯，應依刑法第五十五條前段規
    定，從一較重之非法寄藏可發射子彈具殺傷力之槍枝罪處斷
    。另被告係因綽號「小寶」之成年男子將上開槍彈置放於其
    家中，始代為寄藏保管，且於收受後即藏置於其住處，未曾
    攜帶外出乙情，業據被告供承在卷，是以其上開被動受託寄
    藏之犯罪情狀觀之，情節尚非重大，然其所犯槍砲彈藥刀械
    管制條例第八條第四項之非法寄藏可發射子彈具殺傷力之槍
    枝罪之法定本刑為三年以上十年以下有期徒刑，實屬情輕法
    重，客觀上足以引起一般同情，顯有堪資憫恕之處，認縱處
    以法定最低刑度，猶嫌過重，爰依刑法第五十九條之規定，
    減輕其刑。又按槍砲彈藥刀械管制條例第十八條第四項規定
    ：犯本條例之罪，於偵查或審判中自白，並供述全部槍砲、
    彈藥、刀械之來源及去向，因而查獲或因而防止重大危害治
    安事件之發生者，減輕或免除其刑。係指其自白必須於偵查
    或審判中為之，並供述全部槍砲、彈藥之來源及去向，因而
    查獲或因而防止重大危害治安事件之發生者，始能減免其刑
    。查，被告雖曾於偵審中供承上開槍彈係案外人廖祥堡所交
    付寄藏云云，惟為證人廖祥堡於偵查中堅決否認（第七四二
    四號偵查卷第四二頁、第七四二五號偵查卷第四三頁），且
    被告於警詢時先供稱扣案之手槍係年籍不詳綽號「小寶」之
    人所交付云云，嗣於偵查中始改稱係綽號「大寶」之廖祥堡
    所交付云云，前後陳述顯然不一，另參諸被告證稱其兄與廖
    祥堡有糾紛等情，則被告之供述難免偏頗，實難遽信。況廖
    祥堡所涉槍砲彈藥刀械管制條例案件，亦經檢察官處分不起
    訴，有臺灣士林地方法院檢察署九十八年度偵字第九五二九
    號檢察官不起訴處分書（檢察書類查詢）可憑，是本案並無
    因被告之供述槍彈來源而查獲之情，故與槍砲彈藥刀械管制
    條例第十八條第四項之減輕規定未符，併此敘明。
四、原審認被告罪證明確，予以論罪科刑，固非無見。惟查，(一)
    被告雖未持該槍、彈違犯他案，所生實害非鉅，然其行為時
    係年滿二十六歲之成年人，有相當之社會經驗，顯見其漠視
    法紀，應非一時失慮致罹刑章，乃原判決僅以「被告前未曾
    因故意犯罪受有期徒刑以上刑之宣告」，即謂「其因一時失
    慮，初犯刑章，犯罪後已坦承犯行，深具悔意」、「信無再
    犯之虞」，尚有未當。(二)又原判決就剩餘4顆非制式子彈，
    認定具有殺傷力乙節，並未敘明所憑之依據，即認均屬違禁
    物，予以宣告沒收，亦有未合。檢察官之上訴意旨以「不應
    依刑法第五十九條之規定減輕被告之刑」為由，指摘原審判
    決不當，本院雖認為無理由；然檢察官之上訴意旨亦有被告
    不宜為緩刑之宣告（即被告所犯槍砲彈藥刀械管制條例第八
    條第四項之法定本刑為三年以上十年以下有期徒刑，縱量處
    最低度刑，亦與緩刑要件不符），指摘原審判決不當，本院
    則認為有理由，應由本院將原判決撤銷改判。爰審酌被告前
    無犯罪紀錄，素行尚可，有本院被告前案紀錄表可按，惟其
    僅因受人之託，即寄藏具有殺傷力之改造手槍及子彈，對於
    社會治安與個人安全造成潛在性之危害，及被告之動機、目
    的、手段、生活狀況，暨犯罪後供認犯行之態度等一切情狀
    ，量處有期徒刑二年，併科罰金新臺幣六萬元，並就罰金部
    分諭知易服勞役之折算標準。扣案之可發射子彈具有殺傷力
    之改造手槍一支（含彈匣一個），係屬違禁物，應依刑法第
    三十八條第一項第一款規定宣告沒收。另扣案之非制式子彈
    五顆，均經試射用盡，所遺之彈頭及彈殼已非屬違禁物，自
    無庸宣告沒收。
據上論斷，應依刑事訴訟法第三百六十九條第一項前段、第三百
六十四條、第二百九十九條第一項前段，槍砲彈藥刀械管制條例
第八條第四項、第十二條第四項，刑法第十一條前段、第五十五
條、第五十九條、第四十二條第三項前段、第三十八條第一項第
一款，判決如主文。
本案經檢察官劉靜婉到庭執行職務。
中    華    民    國    98    年    12    月    10    日
            刑事第二十一庭審判長法  官  蔡聰明
                                法  官  趙文
                                法  官  楊力進
以上正本證明與原本無異。
如不服本判決，應於收受送達後10日內向本院提出上訴書狀，其
未敘述上訴之理由者並得於提起上訴後10日內向本院補提理由書
（均須按他造當事人之人數附繕本）「切勿逕送上級法院」。
                                書記官  楊麗娟
中    華    民    國    98    年    12    月    10    日
附錄：本案論罪科刑法條全文
槍砲彈藥刀械管制條例第8 條4 項
未經許可，持有、寄藏或意圖販賣而陳列第1 項所列槍枝者，處
3 年以上10年以下有期徒刑，併科新臺幣700 萬元以下罰金。
槍砲彈藥刀械管制條例第12條第4項
未經許可，持有、寄藏或意圖販賣而陳列子彈者，處5 年以下有
期徒刑，併科新台幣300萬元以下罰金。


司法院資訊處製作；財團法人民間司法改革基金會備份。
